【裁判字號】    99,台上,4550
【裁判日期】    990715
【裁判案由】    違反毒品危害防制條例
【裁判全文】
最高法院刑事判決            九十九年度台上字第四五五０號
上  訴  人  甲○○原名詹秀瑾.
上列上訴人因違反毒品危害防制條例案件，不服台灣高等法院花
蓮分院中華民國九十七年九月三十日第二審判決（九十七年度上
訴字第九０號，起訴案號：台灣台東地方法院檢察署九十六年度
偵字第三六三號），提起上訴，本院判決如下：
    主  文
上訴駁回。
    理  由
按刑事訴訟法第三百七十七條規定，上訴於第三審法院，非以判
決違背法令為理由，不得為之。是提起第三審上訴，應以原判決
違背法令為理由，係屬法定要件。如果上訴理由書狀並未依據卷
內訴訟資料，具體指摘原判決不適用何種法則或如何適用不當，
或所指摘原判決違法情事，顯與法律規定得為第三審上訴理由之
違法情形，不相適合時，均應認其上訴為違背法律上之程式，予
以駁回。本件原審經審理結果，認為上訴人甲○○（原名詹秀瑾
於民國九十七年六月四日更名為詹秀瑩，再於九十八年九月十五
日更改姓氏）有原判決事實欄所記載與少年潘○○（人別資料詳
卷，潘○○經第一審法院少年法庭裁定交付保護管束確定）共同
販賣第二級毒品安非他命之犯行明確，因而撤銷第一審之科刑判
決，改判論上訴人以成年人與少年共同販賣第二級毒品罪，處有
期徒刑肆年，及為相關沒收之宣告。已詳敘其調查、取捨證據之
結果及憑以認定犯罪事實之心證理由。對於上訴人否認犯行之供
詞及其所辯各語認非可採，亦予以論述指駁。從形式上觀察，原
判決尚無足以影響判決結果之違背法令情形存在。上訴意旨略稱
：（一）本件台灣台東地方法院檢察署通訊監察書之「監察理由
」欄均僅記載受監察人涉嫌販賣毒品，「不能或難以其他方法蒐
集或調查證據，有監察其相關通訊之必要」等語，與行為時（即
九十六年十二月十一日修正發布前）通訊保障及監察法施行細則
第九條所定：「依本法第五條或第六條聲請通訊監察者，其聲請
書……監察理由，應包括下列事項：一、受監察人涉嫌本法第五
條第一項各款犯罪之具體事實。二、受監察之通訊與上述犯罪具
有關聯性之具體事證。三、就上述犯罪曾經嘗試其他蒐證方法而
無效果之具體事實或不能或難以其他方法蒐集或調查證據之理由
。」之通訊監察要件不合。是本件通訊監察書未依法定程式記載
，通訊監察所得之所有內容，應無證據能力。原判決就上訴人之
原審辯護人於原審提出該主張，未說明不採之理由，遽援引為不
利於上訴人之證據，不但採證違法，併有判決不備理由之違誤。
（二）上訴人雖坦承於九十五年八月間某日，交付安非他命一包
予林建之事實，然因上訴人與潘○○向有互借安非他命之習慣
，即潘○○販賣安非他命，如暫時無法交付，會向上訴人借用安
非他命以完成交付。而依證人林建於警詢、偵訊時之證詞，及
潘○○於第一審證述：九十五年八月之毒品交易，係由上訴人先
拿過去給林建，伊後來再將安非他命還給上訴人等語，即足證
明上訴人並非係與林建洽談買賣安非他命之人。原審未審酌及
此，遽行論處上訴人以成年人與少年共同販賣第二級毒品罪刑，
其認定事實、適用法律俱有違誤等語。惟查：（一）有事實足認
被告或犯罪嫌疑人有最輕本刑為三年以上有期徒刑之罪嫌，並危
害國家安全或社會秩序情節重大，而有相當理由可信其通訊內容
與本案有關，且不能或難以其他方法蒐集或調查證據者，得發通
訊監察書；偵查中由檢察官依司法警察機關或依職權核發通訊監
察書，為上訴人行為時（即九十六年七月十一日修正公布前）之
通訊保障及監察法第五條第一項第一款、第二項所明定。原判決
載述上訴人及其第一審辯護人於第一審九十六年七月三日準備程
序及九十七年二月二十一日審判時，對於卷附之通訊監察書及通
訊監察譯文均表示無意見，迄於第一審言詞辯論終結前亦未聲明
異議，此有各該準備程序筆錄及審判筆錄可稽。上訴人雖於原審
準備程序改稱上開通訊監察書及通訊監察譯文，無證據能力云云
。然公訴人並未同意上訴人及其辯護人撤回其於第一審所為同意
之意思表示，參以本件就潘○○使用之行動電話所為之通訊監察
，係由台灣台東地方法院檢察署檢察官依前揭通訊保障及監察法
第五條之規定，載明所涉罪名、監察對象、通訊種類及號碼、理
由、期間、方法等項，依職權核發通訊監察書而實施，此有卷附
之通訊監察書等影本在卷可稽，上訴人及其辯護人否認其證據能
力，尚非可採等由甚詳。所述於法並無不合。上訴意旨執行為時
通訊保障及監察法施行細則第九條關於司法警察機關向檢察官聲
請核發通訊監察書應記載事項之規定，指摘檢察官依職權所核發
之通訊監察書，其「監察理由」欄未依法定程式記載云云，尚有
誤會。就此指摘，自非適法之第三審上訴理由。（二）採證認事
、取捨證據及證據證明力之判斷，乃事實審法院之職權，苟其採
證認事之論斷無違證據法則，即不容任意指為違法。原判決依憑
上訴人於原審之部分自白（坦承：潘○○電話聯絡伊交付安非他
命給林建，並向林建收取新台幣〈下同〉一千元之事實），
證人潘○○（於偵訊及原審證述售賣安非他命予林建之情形）
、林建（於偵訊時證述伊購買安非他命之經過）之證言，並參
酌卷附通訊監察書、譯文表等證據資料以為論斷。且敘明：依潘
○○於原審證稱：九十五年八月份林建打電話向伊購買二次安
非他命，其中一次是上訴人送去給林建，當時因伊不在台東或
是在忙，就先打電話給上訴人，問上訴人有沒有，請上訴人先拿
過去給林建，伊和上訴人常常互相借用毒品，在叫上訴人送去
給林建後，因為伊要跟上訴人拿錢，所以有把安非他命還給上
訴人。伊向上訴人借安非他命是說先借安非他命，等伊有的時候
，再還給上訴人，借安非他命是要賣給人家，伊在電話中沒有講
的那麼明顯，但都知道這個意思，伊有說林建會拿錢給上訴人
，伊係先聯絡好林建，再跟上訴人說安非他命送到哪裡、送給
何人、送多少數量、錢收多少等語明確，足認上訴人知悉潘○○
向其借調安非他命，並非自行施用，而是賣予他人，且上訴人於
潘○○向其借調安非他命後，亦同意並依潘○○所言將安非他命
交付他人並收款，則上訴人與潘○○間就販賣該次安非他命之犯
行，於電話聯絡中有犯意聯絡，堪以認定。嗣上訴人進而交付安
非他命予林建並收款現金一千元，此與一般販賣毒品係由買方
支付價金，賣方交付毒品之構成要件相符，上訴人與潘○○間有
犯意聯絡及行為分擔，應成立共同正犯。是上訴人所辯不知潘○
○販賣毒品云云，係卸責之詞，不足採信等情。經憑卷證說明論
斷、指駁綦詳。其推理論斷衡諸經驗及論理等證據法則皆無違背
，即不容指為違法。經核上訴意旨，係置原判決所為明白論斷於
不顧，仍持已為原判決指駁之陳詞，專憑己意再事爭辯，或任意
指摘原判決違法，難認已符合首揭法定之第三審上訴要件。本件
上訴違背法律上之程式，應予駁回。
據上論結，應依刑事訴訟法第三百九十五條前段，判決如主文。
中    華    民    國  九十九  年    七    月   十五   日
                      最高法院刑事第九庭
                          審判長法官  邵  燕  玲
                                法官  李  伯  道
                                法官  孫  增  同
                                法官  李  英  勇
                                法官  李  錦  樑
本件正本證明與原本無異
                                      書  記  官
中    華    民    國  九十九  年    七    月  二十一  日
                                                     M

司法院資訊處製作；財團法人民間司法改革基金會備份。
